最高法院刑事判決　　　　　　　　　　　　　　　　八十七年度台非字第一三六號
　　上訴人　最高法院檢察署檢察總長
　　被　告　乙○○
　　　　　　甲○○
右上訴人因被告等偽造文書案件，對於台灣高等法院花蓮分院中華民國八十七年二月
十九日第二審確定判決（八十六年度上易字第六四六號，起訴案號：台灣花蓮地方法
院檢察署八十五年度偵續字第二十九號），認為違法，提起非常上訴，本院判決如左
：
    主  文
原審及第一審判決關於違背法令部分均撤銷。
    理  由
非常上訴理由稱：「按判決不適用法則或適用不當者為違背法令，刑事訴訟法第三百
七十八條定有明文。本件檢察官起訴及原判決認定之事實，係以被告「乙○○明知其
父游桐成於民國八十四年二月十三日業已訂立遺囑，明示『座落吉安鄉○○段四七四
地號面積○‧○五四二六二公頃及同段四一五地號面積○‧○五○五八八公頃及同段
四七四之一地號面積○‧○三二五○五公頃（本四七四之一地號係分給長孫游勝吉之
額）等參筆由長男乙○○繼承所有。』惟恐其姐妹游照美、游美容質疑遺囑之適法性
及主張特留分，明知游桐成未將上開慈惠段四七四、四一五地號土地分別出售予乙○
○及甲○○，於同年六月九日上午八時四十分許，見其父游桐成已服農藥自殺，竟基
於概括犯意，先後勾串其岳父甲○○，於同年六月十五日委由不知情之代書盧玫蓉向
花蓮縣花蓮地政事務所，偽稱游桐成與甲○○間於八十四年六月九日就上開慈惠段四
一五地號土地成立買賣契約，而以不實之買賣原因為理由，申請辦理土地所有權移轉
登記為甲○○所有，致使無審查權且不知情之地政機關人員，將不實之買賣移轉原因
，於六月十七日完成登載於其職務所掌之土地登記簿謄本、土地登記申請書等公文書
上。乙○○嗣又於同年八月九日委由不知情之代書向前揭地政事務所，偽稱游桐成與
乙○○於同年六月六日就上開慈惠段四七四地號土地成立買賣契約，再次以不實之買
賣原因為由，申請辦理土地所有權移轉登記為乙○○所有，致使無審查權且不知情之
地政機關人員，將不實之買賣移轉原因，於同年八月十四日完成登載於其職務所掌之
土地登記簿謄本、土地登記申請書等公文書上，均足以生損害於地政機關土地登記之
正確性與游照美、游美容」等情，因以第一審法院適用刑法第二十八條、第五十六條
、第二百十四條及其他相關法條，分別論處被告等罪刑之判決並無不合，予以維持，
駁回被告等之上訴，雖非無見。惟查牽連犯為裁判上之一罪，檢察官就犯罪事實一部
起訴者，其效力及於全部，法院自應就全部事實加以審判，否則即難謂無已受請求之
事項未予判決之違法。本件檢察官起訴及原判決既認定被告乙○○明知其先父游桐成
所有之上開慈惠段四七四、四一五地號之土地，並未分別出售予被告乙○○及甲○○
，竟相互勾串，於八十四年六月十五日、八月九日，先後委由不知情之代書，就上開
第四一五號土地，偽以游桐成與被告甲○○已於八十四年六月九日已成立買賣契約，
上開第四七四號土地，偽以游桐成與被告乙○○於八十四年六月六日成立買賣契約，
而以不實之買賣為原因，先後向花蓮地政事務所申請所有權移轉登記，致使不知情之
地政人員，將此不實之事項，登載於其職務上所掌之公文書等情，則被告等所犯，除
刑法第二百十四條之罪外，被告等關於偽造游桐成於八十四年六月九日與被告甲○○
，八十四年六月六日與被告乙○○所分別訂立之上開四一五、四七四號土地買賣所有
權移轉契約書，並委由不知情之代書，先後持以向地政機關申請土地所有權移轉登記
部分，顯又犯刑法第二百十六條、第二百十條行使偽造私文書罪，且行使偽造私文書
罪與使公務員登載不實罪之間，互有牽連關係，應依刑法第五十五條從一重處斷，乃
第一審判決，對於被告所犯與論罪部分有牽連關係之行使偽造私文書罪，不依法一併
審判論處，不惟有判決不適用法則之違誤，且有已受請求之事項未予判決之違法，被
告等上訴後，原判決不予糾正改判，竟予以維持，均有違法，案經確定，爰依刑事訴
訟法第四百四十一條、第四百四十三條提起非常上訴，以資糾正」等語。
本院按牽連犯為裁判上之一罪，檢察官就牽連犯罪事實一部起訴者，其效力及於全部
，法院應就全部事實加以審判，否則即難謂無已受請求之事項未予判決之違法。查本
件檢察官起訴及原判決均認定：被告乙○○明知其先父游桐成所有上開慈惠段第四七
四、四一五號土地，並未分別出售與乙○○及甲○○，竟與其岳父甲○○相互勾結，
委由不知情之代書，就上開第四一五號土地偽以游桐成與甲○○成立買賣契約，並以
上開第四七四號土地，偽以游桐成與乙○○成立買賣契約等不實之買賣為原因，先後
向花蓮地政事務所申請所有權移轉登記，使不知情之地政人員，將此不實事項登載於
其職務上所掌之公文書等情，基此事實，足認被告乙○○、甲○○就申請土地所有權
移轉登記必備之土地買賣所有權移轉契約偽造部分，並犯有刑法第二百十六條、第二
百十條行使偽造私文書之罪，且與已論斷之使公務員登載不實罪之間，互有牽連犯關
係，應依刑法第五十五條從一重處斷。乃第一審判決，就被告等所犯行使偽造私文書
罪部分，竟未一併審判論斷，被告等上訴後，原判決亦疏未糾正改判，仍予維持，均
難謂無判決不適用法則及已受請求之事項未予判決之違誤。案經確定，非常上訴執以
指摘，洵有理由。惟原判決尚非不利於被告，應由本院將原審及第一審判決關於違背
法令部分均撤銷，以資糾正。
據上論結，應依刑事訴訟法第四百四十七條第一項第一款前段，判決如主文。
中      華      民      國    八十七    年      五      月    二十七    日
                              最高法院刑事第四庭
                                  審判長法官  莊  來  成
                                        法官  曾  有  田
                                        法官  呂  潮  澤
                                        法官  謝  俊  雄
                                        法官  林  永  茂
      右正本證明與原本無異
                                              書  記  官
中      華      民      國    八十七    年      六      月      二      日
